【裁判字號】    97,易,1702
【裁判日期】    970529
【裁判案由】    收受贓物
【裁判全文】
臺灣臺中地方法院刑事判決              97年度易字第1702號
公  訴  人  臺灣臺中地方法院檢察署檢察官
被      告  丙○○
上列被告因收受贓物案件，經檢察官提起公訴（97年度偵字第54
38號），本院判決如下：
    主    文
丙○○收受贓物，累犯，處拘役伍拾日，如易科罰金，以新臺幣
壹仟元折算壹日。
    犯罪事實及理由
一、本案犯罪事實：
    丙○○前於民國八十二年間因偽造有價證券案件，經法院判
    處有期徒刑三年確定；復於八十四年間因竊盜罪，經法院判
    處有期徒刑一年確定，上開二罪合併定其應執行刑為有期徒
    刑三年十月，入監執行後，於九十四年二月二日縮短刑期假
    釋出監，假釋付保護管束期間至九十五年一月二十五日，假
    釋期滿未經撤銷，以已執行論。詎仍不知警惕言行，於九十
    七年一月十三日前二至四個月之某時，在其臺中市○區○○
    街一一一號住處內，適有姓名年籍不詳綽號「阿文」之成年
    男子欲交付之ＺＩＫＯＭ廠牌、行動電話序號000000
    000000000號行動電話一支（係乙○○所有，於九
    十六年六月六日上午九時十分許，放置於其停放在臺中市○
    ○區○○路一五０號前之機車置物箱內，遭人敲開置物箱而
    竊取），以擔保其欠付丙○○之賭債新臺幣（下同）三千元
    ，丙○○雖與該名綽號「阿文」之成年男子並不相識，亦未
    查明上開行動電話之取得情形，而可預見上開行動電話亦有
    可能係他人遭竊或來路不明之贓物，竟仍基於縱若上開行動
    電話係他人失竊之贓物，仍不違背其本意之收受贓物之不確
    定故意，向綽號「阿文」之成年男子收受上開行動電話。嗣
    因丙○○於九十七年一月十三日將以不知情之許文馨名義所
    申辦交予其使用之門號0000000000號ＳＩＭ卡插
    入上開行動電話使用，經警調閱上開行動電話序號通聯紀錄
    而循線查獲。
二、前開犯罪事實，有下列證據可證：
（一）被告丙○○坦承有於上開時、地，向不相識之綽號「阿文
      」之成年男子收受上開行動電話，以擔保該名男子欠付伊
      之賭債三千元，並於九十七年一月十三日將門號0000
      000000號ＳＩＭ卡插入上開行動電話使用之事實。
（二）證人即被害人乙○○於警詢時之陳述。
（三）贓物認領保管單、臺中市警察局第五分局搜索筆錄暨扣押
      物品目錄表、通聯調閱查詢單、照片。
（四）被告雖辯稱：伊並非蓄意或明知故犯，亦未支付對價，並
      無收受贓物之犯意云云，然按刑法第十三條第一項明定：
      行為人對於構成犯罪之事實，明知並有意使其發生者，為
      故意。同條第二項明定：行為人對於犯罪之事實，預見其
      發生，而其發生並不違背其本意者，以故意論。前者學理
      上謂為意欲主義，後者謂為容認主義，但不論其為「明知
      」或「預見」，皆為故意犯主觀上之認識，只是程度強弱
      有別，行為人有此認識進而有「使其發生」或「任其發生
      」之意，則形成犯意（最高法院九十年度台上字第三六一
      八號裁判可資參照）。查被告係四十餘歲之成年人，務工
      ，高職肄業，並非不具一般智識之人，對於行動電話係極
      易遭竊之贓物之社會常識，自難諉稱毫無所悉。被告復自
      承上開行動電話看起來是新的等語（偵查卷第六頁），顯
      然價值非差，該名男子卻願意交給予被告供作償債之擔保
      ，又不留存任何聯絡資料，所為顯然可疑，被告竟不進一
      步加以查證，亦未留存任何有關該名男子之年籍或聯絡資
      料，以利追償債務或返還上開行動電話，其辯稱並非蓄意
      或明知故犯云云，固非全無可採，但其主觀上仍有其所收
      受之上開行動電話縱使係贓物，亦不違背其本意之不確定
      故意，則臻明確，被告並無從解免其應負之刑責。至於收
      受贓物罪，並不以被告支付對價為要件，否則應另成立故
      買贓物罪。據上，被告所辯並不可取，其犯行事證明確，
      堪以認定。
三、公訴人雖具體求處被告有期徒刑五月，但本院審酌被告之前
    科素行，本次犯罪之動機、目的尚屬單純，手段平和，被害
    人乙○○業已取回上開行動電話，所受損害輕微，被告收受
    後並未轉交他人，亦僅短暫使用，所得利益微小，暨犯後始
    終未能坦認犯行等一切情狀，認量處如主文所示之刑為妥適
    ，公訴人所求處之刑，洵屬過重，併此明。
四、依刑事訴訟法第二百七十三條之一第一項、第二百九十九條
    第一項前段、第三百十條之一第一項，刑法第三百四十九條
    第一項、第四十七條第一項、第四十一條第一項前段，刑法
    施行法第一條之一，判決如主文。
本案經檢察官甲○○到庭執行職務
中    華    民    國    97    年    5     月    29    日
                  刑事第十一庭  法  官  莊嘉蕙
以上正證明與原本無異。
如不服本判決，應於送達後十日內向本院提出上訴狀（須附繕本
），上訴於臺灣高等法院臺中分院。
上訴書如未敘述理由，應於上訴期間屆滿後20日內補提理由書於
本院。
                                書記官  魏愛玲
中    華    民    國    97    年    5     月    29    日
附錄論罪科刑法條
中華民國刑法第349條第1項
收受贓物者，處 3 年以下有期徒刑、拘役或 5 百元以下罰金。


司法院資訊處製作；財團法人民間司法改革基金會備份。
